【裁判字號】    98,交抗,1066
【裁判日期】    980629
【裁判案由】    違反道路交通管理處罰條例
【裁判全文】
臺灣高等法院交通事件裁定            98年度交抗字第1066號
抗  告  人
即受處分人  甲○○
上列抗告人因違反道路交通管理處罰條例案件，不服臺灣台北地
方法院，中華民國98年3月26日所為裁定（98年度交聲字第746號
），提起抗告，本院裁定如下：
    主  文
抗告駁回。
    理  由
一、本件原裁定以：異議人即受處分人甲○○駕駛所有車牌號碼
    AN -6448號自用小客車，於民國97年12月27日23時30分許，
    行經臺北市○○路與松信路口時，違規闖越紅燈，經以自動
    採證照相儀器拍照存證，由臺北市政府警察局中正第一分局
    交通分隊員警逕行製單舉發。嗣異議人於期限內提出申訴，
    經原處分機關調查結果，仍認異議人有前揭違規行為，原處
    分機關乃於98年3月10日依道路交通管理處罰條例第53條第1
    項、第63條之規定，以異議人「駕車行經有燈光號誌管制之
    交岔路口闖紅燈」為由，裁罰新臺幣（下同）2700元，並記
    違規點數3點。及聲明異議意旨略以該路段同向較遠側之號
    誌所在位置並不在路中央，而在外車道之騎樓邊，如超車時
    右側有大型車輛會擋住號誌，便看不到燈號。異議人當時駕
    駛車輛前方有一大貨車，該貨車行駛速度很慢，異議人超車
    時為該大貨車擋住右側號誌，待異議人超越該貨車後，異議
    人已無法看見內車道之號誌燈，才發現轉為紅燈，欲煞車已
    不及停止，為免阻礙交通始繼續前進。且異議人身罹疾病，
    領有重大傷病卡及重症殘障手冊，反應較一般人慢，異議人
    並非有意闖越紅燈云云。查異議人已坦認於上揭時、地，駕
    駛前開車號自小客車，有前開違規行為一事。經查異議人確
    於前開時、地，為上開違規行為，有舉發照片2幀在卷可稽
    ，本件違規事實堪予認定。異議人雖辯稱該路段同向較遠側
    之號誌所在位置並不在路中央，而在外車道之騎樓邊，如超
    車時右側有大型車輛會擋住號誌，便看不到燈號，而異議人
    因當時為超越前方慢速行駛貨車，故無法看到右側號誌，且
    超越後已無法看見內側車道之號誌云云；然查永吉路與松信
    路口較遠側之號誌或有如異議人所稱於超車時旁邊有大型車
    輛會有無法察覺之情形（詳卷內異議人提供之照片），然觀
    諸卷內違規舉發照片，較近側之號誌燈位於內車道上方，異
    議人係利用內側車道超車，異議人應可看見該燈號之轉換，
    且參照原舉發機關98年2月25日北市警中正一分交字第0983
    0429500號函之說明第三點，異議人通過時之車速為時速42
    公里，超越停止線時，紅燈轉換已有0.92秒，超車後至超越
    停止線時其距離路口尚有一定之距離，異議人顯無所稱無法
    察覺號誌之可能。又異議人稱其待超車後始發覺已轉為紅燈
    ，已不及煞車，且異議人身身罹疾病，領有重大傷病卡及重
    症殘障手冊，反應較一般人慢，異議人並非有意闖越紅燈云
    云；然若如異議人前稱，異議人於超車後始發現燈號轉為紅
    燈，顯然異議人於超車前，應係緊貼前車，未保持安全車距
    ，導致無法看見燈號，且異議人稱其反應較慢，但又未保持
    安全車距致無法看見燈號，乃是因自己行為招致此一違規結
    果；再參諸前揭原舉發機關函覆：「二、...，次查該路口
    行車管制號誌轉由黃燈換成紅燈所需秒差為3.03秒（如採證
    照片所示AMB13.03），故該號誌由黃燈轉換成紅燈再啟動照
    相設置，駕駛人應有足夠時間反應煞停時間，又駕駛人駕車
    行駛於道路上時，遇行向行車管制號誌轉換成黃燈時，自應
    準備煞停，不得強行通過而造成違規」，該路段燈光號誌轉
    換之時間差已足供駕駛人反應停止於停止線前，異議人未因
    己身之特殊原因而特別注意駕駛行為（保持適當安全車距、
    勿搶快闖黃燈），反以此為抗辯理由，欲求免責，諉無可採
    。綜上所述，異議人確於前開時、地，有「駕車行經有燈光
    號誌管制之交岔路口闖紅燈」之違規行為。從而原處分機關
    依道路交通管理處罰條例第53條第1項、第63條第1項第3款
    規定，裁處2700元罰鍰，並記違規點數3點，經核於法並無
    不合，異議人之異議為無理由，爰依法予以駁回。
二、抗告人抗告意旨略以；3.03秒的綠燈轉變紅燈的時間，因為
    於永吉路與松信路口之另一邊，行車管制號誌系在外車道之
    騎樓邊，與一般放置在中央分隔島上不同，超車遇右側有大
    型車擋住視線即看不到燈號，且本人當時開車未超速，當時
    也不趕時間，自無闖紅燈之必要，又當時超車時右側有大型
    車輛會擋住號誌，看不到燈號，超車時為該大貨車擋住右側
    號誌，待抗告人超越該貨車時，抗告人才看見遠方的行車管
    制號誌燈，此時抗告人看到紅燈到反應煞停，依當時時速為
    42 km/h，煞停之車身距離要有4.2個，約8公尺以上，松信
    路約7.5公尺，故待要完全煞停，車子已過馬路，再抗告人
    身罹疾病，領有重大傷病卡及重症殘障手冊，反應較一般人
    慢，抗告人並非有意闖越紅燈云云。
三、按汽車駕駛人，行經有燈光號誌管制之交岔路口闖紅燈，處
    新臺幣1800元以上5400元以下罰鍰，又汽車駕駛人，有違反
    道路交通管理處罰條例第53條情形者，除依原條款處罰鍰外
    ，並予記違規點數3點。再汽車駕駛人之行為，經以科學儀
    器取得證據資料證明其行為違規，當場不能或不宜攔截製單
    舉發者，得逕行舉發，道路交通管理處罰條例第53條第1項
    、第63條第1項第3款、第7條之2第1項第7款，分別定有明文
    。經查抗告人確於前開時、地，為上開違規之事實，有違規
    採證照片2幀、台北市警察局北市警交大字第A0000 0000 號
    舉發違反道路交通管理事件通知單影本1紙在卷足憑，又觀
    諸卷內違規舉發照片，較近側之號誌燈位於內車道上方，抗
    告人係利用內側車道超車，抗告人應可看見該燈號之轉換，
    且參照原舉發機關98年2月25日北市警中正一分交字第09830
    429500號函之說明第三點，抗告人通過時之車速為時速42公
    里，超越停止線時，紅燈轉換已有0.92秒，該車未依規定煞
    停，依採證相片第2張上角顯示42km/h表示該車仍以時速42
    公里通過路口，此時行車管制以轉換成紅燈2.12秒（如採證
    照片所示Red1002.12），而為自動採證照相儀器採證拍照，
    且從採證相片觀之，當時抗告人之車旁並無所謂之大貨車，
    並僅有抗告人之車闖紅燈，抗告人所辯當時超車時右側有大
    型車輛會擋住號誌，看不到燈號，超車時為該大貨車擋住右
    側號誌，待抗告人超越該貨車時，抗告人才看見遠方的行車
    管制號誌燈，此時抗告人看到紅燈到反應煞停，待要完全煞
    停，車子已過馬路等情，均無足採。至抗告人稱其身罹疾病
    ，領有重大傷病卡及重症殘障手冊，反應較一般人慢，抗告
    人並非有意闖越紅燈云云，惟參諸前揭原舉發機關函覆：「
    二、．．．次查該路口行車管制號誌轉由黃燈換成紅燈所需
    秒差為3.03秒（如採證照片所示AMB13.03），故該號誌由黃
    燈轉換成紅燈再啟動照相設置，駕駛人應有足夠時間反應煞
    停時間，又駕駛人駕車行駛於道路上時，遇行向行車管制號
    誌轉換成黃燈時，自應準備煞停，不得強行通過而造成違規
    」，該路段燈光號誌轉換之時間差已足供駕駛人反應停止於
    停止線前，抗告人未因己身之特殊原因而特別注意駕駛行為
    （保持適當安全車距、勿搶快闖紅燈），當不得據此謂抗告
    人得不遵守交通號誌，此節所辯，核屬無據，不足採信。本
    件抗告人違規事實明確，原審因認原處分機關原處分機關以
    抗告人行經有燈光號誌管制之交岔路口闖紅燈，依道路交通
    管理處罰條例第53條第1項、道路交通管理事件統一裁罰基
    準及處理細則等規定，對抗告人處以2,700元罰鍰，並依道
    路交通管理處罰條例第63條第1項第3款規定記違規點數3點
    ，核無違誤，而駁回抗告人於原審之異議，揆諸前揭之規定
    ，並無不當，抗告人之抗告為無理由，應予駁回。
四、依道路交通管理處罰條例第89條，道路交通案件處理辦法第
    26條，刑事訴訟法第412條裁定如主文。
中    華    民    國    98    年    6     月    29    日
                  刑事第九庭  審判長法  官  陳貽男
                                    法  官  周盈文
                                    法  官  許宗和
以上正本證明與原本無異。
不得再抗告。
                                    書記官  林淑貞
中    華    民    國    98    年    6    月     30    日


司法院資訊處製作；財團法人民間司法改革基金會備份。
